【裁判字號】    90,交上易,1347
【裁判日期】    900927
【裁判案由】    過失致死
【裁判全文】
臺灣高等法院臺南分院刑事判決          九十年度交上易字第一三四七號  Ａ
      上  訴  人  臺灣臺南地方法院檢察署檢察官
      上  訴  人
      即  被  告  甲  ○  ○
      選任辯護人  吳  信  賢  律師
右上訴人因過失致死案件，不服臺灣臺南地方法院九十年度交訴字第四三號中華民國
九十年七月二日第一審判決（起訴案號：臺灣臺南地方法院檢察署八十九年度偵字第
一三七八八號），提起上訴，本院判決如左：
      主      文
原判決撤銷。
甲○○因過失致人於死，處有期徒刑柒月，緩刑參年。
      事      實
一、甲○○於民國八十九年九月二十三日上午九時許，駕駛車號８Ｊ─六五一七號自
    小客車，在臺南市○○街（北向南單行道）十六號「臨水夫人廟」對面，發現路
    旁有停車空位，竟未遵照順路方向所畫停車格停車，而以倒車方式橫向倒入路旁
    空地停車，因發現與鄰車相隔太近，欲將車往前行駛再退入適當位置，其明知該
    處車輛往來頻仍，逆向行駛之例甚多，行車起步前本應注意前後左右有無車輛行
    人，並應讓行進中之車輛行人優先通過。而依當時情形又無不能注意之情事，竟
    疏於注意及此，即貿然往前行駛，適劉鄭金枝騎乘車號ＮＦＬ─四○三號重機車
    南向北逆向行駛而至，該機車右下角擦撞甲○○所駕自用小客車左前角，致劉鄭
    金枝人車倒地，劉鄭金枝經送醫急救，於同年二十七日因顱內出血等不治死亡。
    甲○○於肇事後，在未被有偵查犯罪職權之機關及公務員發覺前向臺南市警察局
    第二分局開山派出所警員自首，並接受裁判。
二、案經臺灣臺南地方法院檢察署檢察官自動檢舉偵查起訴。
      理      由
一、訊據上訴人即被告甲○○坦承於右開時、地駕駛自用小客車與被害人劉鄭金枝所
    騎乘機車擦撞肇事等情，並有道路交通事故調查報告表一份（該現場圖單行道方
    向誤北向南為南向北，已據到場處理警員施南旭於原審陳明在卷）及現場照片十
    三張附於相驗卷可資佐證。而被害人因本件車禍而受傷死亡之事實，亦經臺灣臺
    南地方法院檢察署檢察官督同檢驗員前往相驗屬實，製有勘驗筆錄、相驗屍體證
    明書及驗斷書各一份附於相驗卷可憑。
二、被告辯稱：其倒退停車欲調整退入適當位置於往前行駛時，有看左右來車，因正
    常方向應該是右側來車，所以其注意右側，肇事地點南側為一接近九十度之轉彎
    ，被害人由該處轉彎逆向急駛而至，其無法預知被害人竟會逆向自禁止方向由南
    向北行駛，且車速很快，無法立即閃避，致被害人機車擦撞其自小客車，現場也
    沒有看到安全帽，只看到工程帽等語。按行車起步前應注意前後左右有無車輛行
    人，並應讓行進中之車輛行人優先通過，道路交通安全規則第八十九條第一項第
    六款定有明文。查被告駕駛右開自用小客車於右開時、地，發現路旁有停車空位
    ，竟未遵照順路方向所畫停車格停車，而以倒車方式橫向倒入路旁空地停車，因
    發現與鄰車相隔太近，故欲將車往前行駛欲退入適當位置，據被告於偵查中自承
    對那邊經常有機車、腳踏車逆向情形其都很清楚等語，其明知該處車輛往來頻仍
    ，逆向行駛之例甚多，起步前本應注意前後左右有無車輛行人，並應讓行進中之
    車輛行人優先通過，而被告當時既已完成倒車又再向前行駛，被告對被害人騎乘
    機車在其左方逆向行駛應予注意，其竟疏未注意上開規定，起步前未注意前後左
    右有無車輛行人，並應讓行進中之車輛行人優先通過，貿然起步向前行駛，適被
    害人騎乘右開機車逆向行駛而至，該機車右下角擦撞被告所駕自用小客車左前角
    ，致被害人人車倒地而肇事，被告之駕車行為顯有過失，又被告對於不可知之對
    方違規行為雖無預防之義務，然必須自己亦能遵守交通規則，同時為必要之注意
    ，謹慎採取適當之行動，若他人之為違規事實已極明顯，而自己有充足之時間可
    採取適當之措施以避免發生交通事故之結果時，即不得以信賴他方定能遵守交通
    規則為由，以免除自己之責任，被告所辯，尚非可採。而被害人騎乘機車，未依
    道路交通按全規則第九十條規定，遵守道路交通標誌之指示車道行駛，而逆向行
    駛，亦有過失。
三、本件車禍之責任，經送臺灣省臺南區車輛行車事故鑑定委員會鑑定結果，亦認為
    「一、甲○○駕駛小客車，移動起駛未注意讓行進中機車先行，為肇事原因。二
    、劉鄭金枝駕駛重機車，未遵行標誌指示車道行駛，同為肇事原因。」，有該會
    九十年三月十六日南鑑字第八九一三○六號函所附鑑定意見書一份附於原審卷可
    參。再送臺灣省車輛行車事故覆議鑑定委員會覆議結果，亦為相同之認定，有該
    會九十年五月十五日府覆議字第九○○六八○號函一份附於原審卷可憑。雖被害
    人於本件車禍之發生亦同有過失，但既由於被告之過失併合而為車禍發生之原因
    ，被告之刑責，當不能因此相抵而解免。被害人確因本件車禍顱內出血等致死，
    已如前述，被告駕車肇事之過失行為，與被害人之死亡結果間，顯有相當因果關
    係，事證明確，被告犯行堪以認定。
四、核被告所為，係犯刑法第二百七十六條第一項之過失致死罪。被告於肇事後，在
    未被有偵查犯罪職權之機關及公務員發覺前向臺南市警察局第二分局開山派出所
    警員施南旭自首，並接受裁判，有被告年９月日警訊筆錄、臺南市警察局交
    通事故處理小組案件移辦單影本及道路交通事故調查報告表（事故現場圖欄內加
    註３）各一份附於相驗卷可稽，應依刑法第六十二條前段規定減輕其刑。
五、原審以被告罪證明確，予以論罪科刑，固非無見，惟查（一）原判決於事實欄記
    載被告「發現路旁有停車空位，遂以倒車方式停車，因發現與鄰車相隔太近，故
    欲將車往前行駛再退入適當位置，其明知該處車輛往來頻仍，逆向行駛之例甚多
    ，本應注意行進時駕駛人應注意車前狀況，以隨時採取必要安全措施。」等語，
    而於理由欄卻敘明「被告甲○○當時既已完成倒車又再向前行駛，被告甲○○顯
    然對在其右方前來之被害人劉鄭金枝來車之方向並無視野阻礙，況被告亦自承知
    道該處機車逆向行駛之例甚多（見89. 9.28訊問筆錄），稍加注意應不難發現右
    側來車之情形，而竟疏未注意及此，仍貿然移動向前行駛，未注意讓行進中機車
    先行，被告甲○○之駕車行為顯有過失。」等語，事實與理由矛盾，即有未洽。
    （二）被害人騎乘機車係由被告所駕車左方逆向行駛，原判決認定被害人騎乘機
    車係由被告所駕車右方逆向行駛，亦有未洽。公訴人依告訴人即被害人之夫乙○
    ○之請求上訴，指摘被告既自承經常出入肇事地點附近，自對該處附近經常有機
    車、腳踏車來往行駛情形相當清楚，更應小心注意左右來往車輛，其竟貿然將車
    駛出，猛撞及被害人，被告顯有重大過失，原審僅從輕量處有期徒刑八月，併予
    緩刑四年，顯然量刑過輕，且被告自案發迄今均拒賠償，其態度蠻橫，毫無悔過
    之意，原審予以宣告緩刑，顯然失當云云，固無足取，惟原判決既有可議，應由
    本院將原判決撤銷改判。爰審酌被告之品性、智識程度、被告過失程度、被害人
    與有過失、犯罪所生之危害及被告犯罪後尚未與被害人家屬達成民事和解賠償被
    害人家屬等一切情狀，量處如主文所示之刑。查被告前未曾受有期徒刑以上刑之
    宣告，有臺灣高等法院被告全國前案紀錄表一份附於本院卷可按，其經此偵、審
    教訓後，應知所警惕，無再犯之虞，本院因認所宣告之刑以暫不執行為適當，併
    諭知緩刑三年，以勵自新。
據上論結，應依刑事訴訟法第三百六十九條第一項前段、第三百六十四條、第二百九
十九條第一項前段、刑法第二百七十六條第一項、第六十二條前段、第七十四條第一
款、罰金罰鍰提高標準條例第一條前段，判決如主文。
本案經檢察官李傳來到庭執行職務。
中    華    民    國      九十      年      九      月      二十七      日
                                  臺灣高等法院臺南分院刑事第二庭
                                      審判長法官  游    明    仁
                                            法官  林    永    茂
                                            法官  陳    清    溪
右正本證明與原本無異。
不得上訴。
                                      法院書記官  嚴    巧    花
中    華    民    國      九十      年      十      月        二        日
附錄本案論罪法條：
刑法第二百七十六條第一項
因過失致人於死者，處二年以下有期徒刑、拘役或二千元以下罰金。


司法院資訊處製作；財團法人民間司法改革基金會備份。
